臺灣新竹地方法院刑事判決　　　　　　　 96年度訴字第736號
公　訴　人　臺灣新竹地方法院檢察署檢察官
被　　　告　乙○○
上列被告因偽造文書等案件，經檢察官提起公訴（96年度偵字第
5051號），本院合議庭裁定進行簡式審判程序，並判決如下：
    主  文
乙○○意圖為自己不法之所有，而侵占離本人所持有之物，處罰
金新臺幣陸仟元，如易服勞役，以新臺幣壹仟元折算壹日。又意
圖為自己不法之所有，而侵占對於業務上所持有之物，處有期徒
刑陸月。又行使偽造私文書，致生損害於公眾及他人，處有期徒
刑肆月。如附表所示簽帳單上偽造之「甲○○」署名共計拾柒枚
均沒收。應執行有期徒刑玖月。緩刑貳年。如附表所示簽帳單上
偽造之「甲○○」署名共計拾柒枚均沒收。
    事  實
一、乙○○係位於新竹市○○路○ 段416 巷100 號觀海加油站有
    限公司（下稱觀海加油站）晚班加油員，擔任加油及收取款
    項之人，為從事業務之人，於民國96年8 月2 日14時30分許
    ，在新竹市○○路○ 段110 號彰化商業銀行新竹分行門口，
    發現甲○○所有之中國信託商業銀行卡號0000000000000000
    號信用卡1 張，明知該信用卡為離本人持有之物，竟萌生不
    法所有之意，予以侵占入已。其另基於業務侵占、行使偽造
    私文書及詐欺取財之犯意，於附表所示之時間，在上開加油
    站利用顧客加油，而以現金付款之機會，將附表所示金額據
    為己有，並冒用甲○○之名義，在上開加油站，持上開信用
    卡，盜刷消費如附表所示之金額，並均以上開信用卡在刷卡
    機上刷卡辨識，另在屬私文書性質之簽帳單簽名欄上偽簽「
    甲○○」署押（1 式2 聯）而行使之，再利用觀海加油站據
    以向中國信託商業銀行請款，足生損害於甲○○、中國信託
    商業銀行及觀海加油站。嗣為警循線查知上情，並扣得上開
    信用卡1 張。
二、案經中國信託商業銀行股份有限公司訴由台灣新竹地方法院
    檢察署檢察官及新竹市警察局第三分局報告臺灣新竹地方法
    院檢察署檢察官偵查起訴。
    理  由
一、本件被告所犯偽造文書等罪，均非死刑、無期徒刑、最輕本
    刑為3 年以上有期徒刑之罪或高等法院管轄第一審之案件，
    其於本院準備程序進行中，就被訴事實先為有罪之陳述，本
    院認為合於刑事訴訟法第273 條之1 之規定，裁定進行簡式
    審判程序，先予敘明。
二、上揭犯罪事實，業據被告乙○○於警詢、偵查中、本院準備
    程序及審理中坦承不諱，核與被害人甲○○於警詢中指述情
    節大致相符，並有新竹市警察局搜索扣押筆錄、扣押物品目
    錄表及甲○○所出具之贓物認領保管單在卷可佐。此外復有
    台新銀行觀海加油站信用卡簽單（含消費日、消費時間、冒
    用之卡號、商店代號、冒用金額、端末機代號）17張，是被
    告之自白有與之相符之書證、物證佐之，其犯行堪以認定。
三、核被告所為，係犯刑法第216 條、第210 條之行使偽造私文
    書罪、第337 條侵占離本人所持有之物罪、刑法第336 條第
    2 項業務侵占罪及刑法第339 條第1 項之詐欺取財罪。被告
    在信用卡簽帳單上偽造「甲○○」署名之行為，為偽造上開
    私文書之部分行為，偽造私文書後持以行使，偽造之低度行
    為為其後行使之高度行為所吸收，均不另論罪。被告所犯數
    次偽造私文書及詐欺取財為密集時間內，於同一地點實施，
    侵害同一之法益，各行為之獨立性極為薄弱，均屬接續犯。
    被告所犯行使偽造私文書與詐欺取財犯行，為一行為觸犯數
    罪名，為想像競合犯，應從一重之行使偽造私文書論斷。被
    告所犯上開行使偽造私文書罪、侵占離本人所持有之物罪及
    業務侵占罪間，犯意個別、行為互異，應分論併罰。至公訴
    意旨原未提及被告涉犯業務侵占部分，然此部分業據公訴人
    以補充理由補充之，故此部分亦為本院審理範圍，附此敘明
    。爰審酌被告素行尚佳，因缺錢花用而偽造私文書、詐取財
    物之犯罪動機與目的、所得款項，惟已積極與被害人達成和
    解及坦認犯行之犯罪後態度等一切情狀，分別量處如主文所
    示之刑，並定其應執行刑。查被告未曾因故意犯罪受有期徒
    刑以上刑之宣告，有臺灣高等法院被告前案紀錄表1 件在卷
    足參，其因一時失慮致罹刑章，相信經此次偵審程序已知所
    警惕，又被告已與被害人達成和解，此有和解書1 紙在卷可
    稽，故本院認對被告所宣告之刑，以暫不執行為適當，爰併
    宣告緩刑2 年，以勵自新。另被告在上開信用卡如附表所示
    之簽帳單上偽造「甲○○」署名共17枚，均應依刑法第219
    條之規定併予宣告沒收。
四、據上論斷，刑事訴訟法第273 條之1 第1 項、第299 條第1
    項前段，刑法刑法第210 條、第216 條、第336 條、第337
    條、第339 條第1 項、刑法第51條第5 款、刑法第74條第1
    項第1 款、第219 條，刑法施行法第1 條之1 。
本案經檢察官楊仲萍到庭執行職務。
中　　華　　民　　國　　96　　年　　12　　月　　27　　日
                  刑事第二庭    法　官  李毓華
以上正本證明與原本無異。
如不服本判決應於收受本判決後10日內向本院提出上訴書狀，上
訴書狀應敘述具體理由。上訴書狀未敘述上訴理由者，應於上訴
期間屆滿後20日內補提理由書狀於本院 (均須按他造當事人之人
數附繕本 )「切勿逕送上級法院」。
中　　華　　民　　國　　96　　年　　12　　月　　27　　日
                                書記官  陳美利
附錄論罪科刑法條：
中華民國刑法第210條
偽造、變造私文書，足以生損害於公眾或他人者，處五年以下有
期徒刑。
中華民國刑法第216條
行使第210 條至第215 條之文書者，依偽造、變造文書或登載不
實事項或使登載不實事項之規定處斷。
中華民國刑法第336條
中華民國刑法第339條
意圖為自己或第三人不法之所有，以詐術使人將本人或第三人之
物交付者，處五年以下有期徒刑、拘役或科或併科一千元以下罰
金。
以前項方法得財產上不法之利益或使第三人得之者，亦同。
前二項之未遂犯罰之。
附表：
┌─┬─────┬─────┬─────┬─────┐
│編│時  間    │特約商店  │盜刷金額  │簽單上偽造│
│號│          │          │（新臺幣）│署押      │
├─┼─────┼─────┼─────┼─────┤
│1 │96年8月3日│觀海加油站│3004元    │甲○○一枚│
├─┼─────┼─────┼─────┼─────┤
│2 │96年8月4日│同  上    │1000元    │同  上    │
├─┼─────┼─────┼─────┼─────┤
│3 │96年8月5日│同  上    │3000元    │同  上    │
├─┼─────┼─────┼─────┼─────┤
│4 │96年8月6日│同  上    │1585元    │同  上    │
├─┼─────┼─────┼─────┼─────┤
│5 │96年8月10 │同  上    │3000元    │同  上    │
│  │日        │          │          │          │
├─┼─────┼─────┼─────┼─────┤
│6 │96年8月11 │同  上    │1000元    │同  上    │
│  │日        │          │          │          │
├─┼─────┼─────┼─────┼─────┤
│7 │96年8月11 │同  上    │1000元    │同  上    │
│  │日        │          │          │          │
├─┼─────┼─────┼─────┼─────┤
│8 │96年8月12 │同  上    │1000元    │同  上    │
│  │日        │          │          │          │
├─┼─────┼─────┼─────┼─────┤
│9 │96年8月13 │同  上    │1000元    │同  上    │
│  │日        │          │          │          │
├─┼─────┼─────┼─────┼─────┤
│10│95年8月13 │同  上    │1000元    │同  上    │
│  │日        │          │          │          │
├─┼─────┼─────┼─────┼─────┤
│11│95年8月15 │同  上    │1000元    │同  上    │
│  │日        │          │          │          │
├─┼─────┼─────┼─────┼─────┤
│12│95年8月15 │同  上    │2000元    │同  上    │
│  │日        │          │          │          │
├─┼─────┼─────┼─────┼─────┤
│13│95年8月15 │同  上    │3000元    │同  上    │
│  │日        │          │          │          │
├─┼─────┼─────┼─────┼─────┤
│14│95年8月15 │同  上    │1000元    │同  上    │
│  │日        │          │          │          │
├─┼─────┼─────┼─────┼─────┤
│15│95年8月15 │同  上    │1000元    │同  上    │
│  │日        │          │          │          │
├─┼─────┼─────┼─────┼─────┤
│16│95年8月15 │同  上    │2000元    │同  上    │
│  │日        │          │          │          │
├─┼─────┼─────┼─────┼─────┤
│17│95年8月16 │同  上    │1000元    │同  上    │
│  │日        │          │          │          │
└─┴─────┴─────┴─────┴─────┘
